---
title: "EA - Analisis OVNIs"
output: html_notebook
---

```{r setup, include=FALSE} 
knitr::opts_chunk$set(warning = FALSE, message = FALSE) 
```

# Intro

En este projecto usaremos el fichero de datos "scrubbed.csv" obtenido en <https://www.kaggle.com/datasets/NUFORC/ufo-sightings>. Elimininaremos datos de tipo NA y cambiaremos paises vacios (i.e. pais == "") por "*Otros*". Tambien arreglamos el formato de los datos con la libreria *lubridate*. Usamos la libreria *dplyr* para eliminar columnas no necesarias.

```{r}
# Leemos datos de CSV
datos <- read.csv("scrubbed.csv")

# Eliminamos datos NA


# Reemplacamos paises "" por "Otros"
datos$country <- ifelse(datos$country=="","otros",datos$country)

# Formateamos datos
datos$datetime <- as.POSIXct(datos$datetime, format =  "%m/%d/%Y %H:%M")
datos$'duration (seconds)' <- as.integer(datos$'duration..seconds.')
datos$latitude <- as.numeric(datos$latitude)

library(dplyr)

datos <- datos %>% select(-one_of('duration..seconds.', 'duration..hours.min.', 'date.posted'))

datos <- na.omit(datos)
```

Analisando los datos por pais, podemos ver que la mayoria de los OVNIs reportados son en EEUU. Usaremos la libreria *ggplot2* para generar diagrama, y representamos el diagrama de numero de OVNIs por pais

```{r}
by_country <- aggregate(datos$country, by=list(Country = datos$country), FUN=length)

library(ggplot2)

ggplot(by_country, aes(x="", y=by_country$x, fill=by_country$Country)) +
  geom_bar(stat="identity", width=1) +
  coord_polar("y", start=0) +
  xlab("") +
  ylab("") +
  guides(fill = guide_legend(title = "Pais"))
```

Por eso, hemos decidido hacer nuestros analisis sobre datos solamente de EEUU. Con `summary(datos_us)` podemos ver 

```{r}
datos_us <- datos[which(datos$country == 'us'),]

datos_us <- datos_us %>% select(-country)

summary(datos_us)
```
Calculamos el modo con la funcion *mode*
```{r}
mode <- function(x) {
  ux <- unique(x)
  ux[which.max(tabulate(match(x, ux)))]
}

mode(datos_us$'duration (seconds)')
```


